臺灣高等法院臺南分院民事裁定　　96年度抗字第127號
抗　告　人　甲○○
相　對　人　乙○○
上列抗告人因與相對人間請求拆除地上物等事件，對於中華民國
96年4月11日臺灣臺南地方法院所為裁定（96年度補字第122號）
提起抗告，本院裁定如下：
    主    文
抗告駁回。
抗告訴訟費用由抗告人負擔。
    理    由
一、本件原審法院裁定以：抗告人甲○○與相對人乙○○間請求
    拆除地上物等事件，抗告人起訴未據繳納裁判費。查本件訴
    訟標的價額依抗告人所請求返還土地面積公告現值核定為新
    臺幣（下同）2,880,000元，應徵收第一審裁判費29,512元
    ，依民事訴訟法第249條第1項但書之規定，限抗告人於收受
    本裁定送達五日內補繳，逾期不繳，即駁回其訴等語。
二、本件抗告意旨以：抗告人就請求返還之四筆土地，其應有部
    分均各為十五分之一，則應繳納之裁判費，亦應為所命應繳
    納裁判費全額之十五分之一，爰依法提起抗告，請重新核定
    裁判費等語。
三、按訴訟標的之價額，由法院核定。核定訴訟標的之價額，以
    起訴時之交易價額為準；無交易價額者，以原告就訴訟標的
    所有之利益為準。法院因核定訴訟標的之價額，得依職權調
    查證據。民事訴訟法第77條之1第1、2、3項分別定有明文。
    又依民法第821條規定，各共有人對於第三人，得就共有物
    之全部，為本於所有權之請求。但回復共有物之請求，僅得
    為共有人全體人之利益為之。經查：本件抗告人主張相對人
    占用伊與其他共有人共有坐落台南縣仁德鄉○○段560–1地
    號面積約125平方公尺、同地段441地號面積約40平方公尺、
    同地段439地號面積約10平方公尺、同地段560–2地號面積
    約5平方公尺，合計被相對人占用180平方公尺。第查上開地
    段土地依抗告人所提出之土地登記簿謄本所載，其公告現值
    均為16,000元（見原審卷第8–19頁），故總計相對人占用
    之土地公告現值即抗告人請求訴訟標的之價額為2,880,000
    元（16,000元×180=2,880,000元）。而抗告人所為之【訴
    之聲明】，係聲明「請求判令被告乙○○應將坐落於台南縣
    仁德鄉○○段560–1地號……之地上物拆除後，將土地交還
    予原告及其他共有人。」，此亦有抗告人之民事起訴狀附卷
    可稽（見原審卷第3頁）。是其訴之聲明，亦係基於全體共
    有人之利益為之而提起本件訴訟。則原審法院依職權核定本
    件訴訟標的價額時，以抗告人為全體共有人請求返還之面積
    計算為2,880,000元，應徵第一審裁判費29,512元，核無不
    合。抗告人徒以其就上述四筆土地，應有部分均各為十五分
    之一，而主張應繳納之裁判費，亦應為命所應繳納裁判費全
    額之十五分之一，容有誤解。因之，抗告人提起本件抗告，
    指摘原裁定不當，求予廢棄，為無理由，應予駁回。
四、據上論結，本件抗告為無理由，依民事訴訟法第495條之1第
    1項、第449條第1項、第95條、第78條，裁定如主文。
中　　華　　民　　國　　96　　年　　5 　　月　　18　　日
                  民事第四庭    審判長法　官　王惠一
　　　　　　　　　　　      　　　　　法　官  林永茂
　　　　　　　　　　　      　　　　　法　官  王浦傑
上為正本係照原本作成。
如不服本裁定，僅得於收受本裁定正本送達後10日內以適用法規
顯有錯誤為理由，向本院提出再抗告狀（須附繕本）依法應繳納
抗告費新台幣1千元，並委任律師為訴訟代理人，經本院許可後
始可再抗告於最高法院。
中　　華　　民　　國　　96　　年　　5 　　月　　18　　日
                                      書記官  謝淑玉
【附記】
民事訴訟法第495條之1第2項準用同法第466條之1第1、2項規定
：
(1)對於第二審判決上訴，上訴人應委任律師為訴訟代理人。但上
  訴人或其法定代理人具有律師資格者，不在此限。
(2)上訴人之配偶、三親等內之血親、二親等內之姻親，或上訴人
  為法人、中央或地方機關時，其所屬專任人員具有律師資格並
  經法院認為適當者，亦得為第三審訴訟代理人。
民事訴訟法第466條之2：
上訴人無資力委任訴訟代理人者，得依訴訟救助之規定，聲請第
三審法院為之選任律師為其訴訟代理人。
